【裁判字號】    97,聲,1699
【裁判日期】    970508
【裁判案由】    聲請宣告沒收違禁物
【裁判全文】
臺灣板橋地方法院刑事裁定              97年度聲字第1699號
聲  請  人  臺灣板橋地方法院檢察署檢察官
被      告  王福德
上列聲請人因被告違反毒品危害防制條例案件，聲請沒收違禁物
（97年度聲沒字第344號），本院裁定如下：
    主  文
扣案之第一級毒品海洛因包（共淨重伍點貳貳公克）、第二級
毒品甲基安非他命捌包（其中肆包合計驗前毛重壹點伍伍公克
、驗餘毛重壹點伍伍貳公克；另肆包合計驗前淨重點玖零公克
、驗餘淨重點捌陸公克）、第二級毒品大麻壹包（淨重零點陸
柒公克），均沒收銷燬之。
    理  由
一、聲請意旨略以：臺灣板橋地方法院檢察署94年度戒毒偵字第
    409 號被告王福德違反毒品危害防制條例案件，業經不起訴
    處分確定。惟該案扣得之第一級毒品海洛因3 包（共淨重5.
    22公克）、第二級毒品甲基安非他命4 包（共毛重1.60公克
    ）、4 包（共淨重3.8 公克）、第二級毒品大麻1 包（淨重
    0.67公克），係屬毒品危害防制條例第18條第1 項前段所規
    定之違禁物，爰聲請宣告沒收銷燬之等語。
二、按違禁物不問屬於犯罪行為人與否，得單獨宣告沒收，修正
    後刑法第38條第1 項第1 款、第2 項、第40條第2 項定有明
    文（查刑法業於民國94年2 月2 日公布，並於95年7 月1 日
    生效施行，其中第38條沒收之規定將第1 項第3 款增列「因
    犯罪『所生或』所得之物」，並將第2 項、第3 項關於「犯
    人」之用語修正為「犯罪行為人」；第40條第2 項則增列「
    違禁物『或專科沒收之物』得單獨宣告沒收」等規定；又按
    違禁物沒收，具有保安處分性質，應適用裁判時法，最高法
    院73年度臺上字第6840號判決意旨即採此見解，是本件沒收
    之裁定自應適用裁判時之修正後刑法第38條、第40條規定，
    併此說明）。又海洛因、甲基安非他命及大麻業經毒品危害
    防制條例第2 條第2 項第1 款、第2 款列為第一級毒品及第
    二級毒品，並依同條例第4 條第1 項及第2 項、第10條第1
    項及第2 項、第11條第1 項及第2 項規定，禁止製造、運輸
    、販賣、施用、持有，自屬違禁物；再查獲之第一級毒品及
    第二級毒品，依同條例第18條第1 項前段規定，不問屬於犯
    人與否，均沒收銷燬之。
三、經查：本件扣案之(一)白粉3 包（共淨重5.22公克，與獲案毒
    品表標示毛重31公克、淨重27公克不合），經送法務部調查
    局鑑驗結果，其中註記HR+ 者2 包確含有第一級毒品海洛因
    成分（合計淨重0.49公克，包裝重0.46公克），另註記HR+S
    者1 包含有微量第一級毒品海洛因成分（淨重4.73公克，包
    裝重0.60公克），有法務部調查局92年10月17日調科壹字第
    000000000 號鑑定通知書及臺灣板橋地方法院檢察署人工鑑
    別編號第000000000 號獲案毒品表各1 件（見臺灣板橋地方
    法院檢察署92年度核退偵字第57號偵查卷第29頁、該署92年
    度毒偵字第2943號偵查卷第60頁）在卷可稽；(二)白色或無色
    透明結晶或結晶性粉末4 包（共毛重1.60公克），經送行政
    院衛生署管制藥品管理局鑑驗結果，確含有第二級毒品甲基
    安非他命成分（合計驗前毛重1.553 公克〈含4 個塑膠袋〉
    、合計驗餘毛重1.552 公克〈含4 個塑膠袋〉），有行政院
    衛生署管制藥品管理局97年3 月4 日管檢字第0970001982號
    鑑定書及臺灣板橋地方法院檢察署93年保管字第1637號贓證
    物品清單各1 件（見臺灣板橋地方法院檢察署93年度毒偵緝
    字第491 號偵查卷第53頁、第50頁）在卷可稽；(三)疑似安非
    他命透明晶體4 包（共淨重3.8 公克），經送臺北市政府警
    察局刑事鑑識中心鑑驗結果，確含有第二級毒品甲基安非他
    命成分（合計驗前毛重4.78公克，淨重3.90公克，各取0.01
    公克化驗，合計驗餘淨重3.86公克），有臺北市政府警察局
    中華民國92年7 月16日北市鑑毒字第410 號鑑驗通知書、臺
    灣板橋地方法院檢察署94年保管字第2486號扣押物品清單及
    臺灣臺北地方法院檢察署92年度藍保字第2288號贓證物品清
    單各1 件（見臺灣板橋地方法院檢察署92年度核退字第85 1
    號偵查卷第23頁、該署94年度毒偵字第1422號偵查卷第18頁
    、臺灣臺北地方法院檢察署92年度毒偵字第1734號偵查卷第
    9 頁）在卷可稽；(四)煙草1 包（淨重0.67公克），經送法務
    部調查局鑑驗結果，確含有第二級毒品大麻成分（淨重0.67
    公克，包裝重0.23公克），有法務部調查局92年10月6 日調
    科壹字第06000 7517號鑑定通知書及臺灣板橋地方法院檢察
    署人工鑑別編號第000000000 號獲案毒品表各1 件（見臺灣
    板橋地方法院檢察署93年度毒偵字第3531號偵查卷第17頁、
    該署92年度毒偵字第2943號偵查卷第59頁）在卷可稽；是上
    開(一)(二)(三)(四)扣案之物，均應屬違禁物甚明。又被告王福德因
    違反毒品危害防制條例案件，經臺灣板橋地方法院檢察署檢
    察官於94年11月30日以94年度戒毒偵字第409 號為不起訴處
    分確定在案，有該不起訴處分書存卷可稽，揆諸前開規定，
    本件聲請人就該扣案之第一級毒品海洛因、第二級毒品甲基
    安非他命及大麻單獨聲請予以沒收銷燬，於法要無不合。
四、依刑事訴訟法第220 條，修正後刑法第40條第2 項、毒品危
    害防制條例第18條第1 項前段，裁定如主文。
中    華    民    國    97    年    5     月    8     日
                     刑事第十三庭    法  官  李麗珠
上列正本證明與原本無異。
如不服本裁定，應於裁定送達後五日內敘明抗告理由，向本院提
出抗告狀。
                                     書記官  林政良
中    華    民    國    97    年    5     月    8     日


司法院資訊處製作；財團法人民間司法改革基金會備份。
